臺灣雲林地方法院民事簡易判決
110年度虎簡字第68號
原      告  王榮祥  
訴訟代理人  余政勳律師


被      告  林靄宏  

上列當事人間請求損害賠償等事件，本院於中華民國110年11月2
6日言詞辯論終結，判決如下：
    主  文
一、被告應容忍原告偕同修繕人員進入被告所有之門牌號碼雲林
    縣○○鎮○○里○○○路00○0號房屋內進行漏水修繕，修復至不漏
    水狀態。
二、被告應給付原告新臺幣貳拾參萬貳仟柒佰壹拾貳元，及自民
    國一百一十年十二月十一日起至清償日止，按週年利率百分
    之五計算之利息。
三、原告其餘之訴及其餘假執行之聲請均駁回。
四、訴訟費用新臺幣伍萬貳仟貳佰柒拾元，由被告負擔新臺幣伍
    萬零捌佰肆拾柒元，餘由原告負擔。
五、本判決第一、二項得假執行。但被告如以新臺幣貳拾參萬貳
    仟柒佰壹拾貳元為原告預供擔保，得免為假執行。
    事實及理由
壹、程序事項
一、訴狀送達後，原告不得將原訴變更或追加他訴，但擴張或減
    縮應受判決事項之聲明者，不在此限；不變更訴訟標的，而
    補充或更正事實上或法律上之陳述者，非為訴之變更或追加
    ，民事訴訟法第255條第1項第3款、第256條分別定有明文。
    上開規定依民事訴訟法第436條第2項於簡易訴訟程序亦適用
    之。本件原告起訴時原聲明：被告應容忍原告偕同修繕人員
    進入被告所有之門牌號碼雲林縣○○鎮○○里○○○路00○0號房屋
    （下稱系爭64之1號房屋）內進行漏水修繕，修復至不漏水
    狀態，所需費用由被告負擔；被告應給付原告新臺幣（下同
    ）6萬元、15萬元，及均自起訴狀繕本送達翌日起至清償日
    止，按週年利率百分之5計算之利息；願供擔保請准宣告假
    執行。嗣原告主張本件經鑑定單位鑑定，系爭64之1號房屋
    修復至不漏水狀態之施作金額估算為15萬2,712元，遂以民
    事變更訴之聲明狀變更訴之聲明如下所示，合於前開規定，
    應予准許。
二、被告經合法通知，未於言詞辯論期日到場，核無民事訴訟法
    第386條各款所列情形，爰依原告聲請，由其一造辯論而為
    判決。
貳、實體事項
一、原告起訴主張：系爭64之1號房屋為被告所有，門牌號碼雲
    林縣○○鎮○○里○○路000巷0號房屋（下稱系爭103巷1號房屋）
    則為原告所有，上開二屋整體構造為連棟透天厝，各有獨立
    之出入口，原告所有系爭103巷1號房屋為該棟透天厝一至三
    樓，被告所有系爭64之1號房屋為該棟透天厝四至五樓。原
    告近年來發現系爭103巷1號房屋三樓天花板有滲水、漏水情
    形，導致三樓天花板、牆壁多處因漏水受潮，牆面油漆嚴重
    剝落受損，天花板滴水，漏水原因為被告所有系爭64之1號
    房屋四樓地板處熱水管線破毀所致，原告以張貼通知於被告
    住處門口及委請第三人協助轉知等方式，請被告儘速修繕，
    被告均置之不理，導致系爭103巷1號房屋三樓天花板、牆面
    受有嚴重損害，影響原告居家安寧，造成原告生活極為不便
    ，且因疲於應付處理漏水，精神上承受極大之痛苦。爰依民
    法第767條第1項中段、第184條第1項前段、第191條第1項本
    文、第195條第1項等規定提起本件訴訟，向被告請求給付原
    告先前已支出因本件漏水所生之系爭103巷1號房屋修繕費用
    6萬元、欲將系爭64之1號房屋修復至不漏水狀態後續所需修
    繕費用15萬2,712元、精神慰撫金15萬元等語。並聲明：被
    告應容忍原告偕同修繕人員進入被告所有之系爭64之1號房
    屋內進行漏水修繕，修復至不漏水狀態；被告應給付原告36
    萬2,712元，及自民事變更訴之聲明狀送達翌日起至清償日
    止，按週年利率百分之5計算之利息；願供擔保請准宣告假
    執行。
二、被告經合法通知，未於言詞辯論期日到場，亦未提出書狀作
    何聲明或陳述。
三、本院之判斷：
  ㈠經查，原告主張其所有系爭103巷1號房屋三樓部分有漏水情
    況發生，漏水原因係該連棟透天厝樓上即被告所有系爭64之
    1號房屋四樓水管破損所致，原告已支出因漏水而生之系爭1
    03巷1號房屋損壞修復費用6萬元，迄今仍有漏水情事等事實
    ，業據原告提出估價單、系爭103巷1號房屋、系爭64之1號
    房屋之建物登記謄本、GOOGLE地圖、現場照片、全奈達有限
    公司品質保證書為憑（見本院卷第15至29、41至45頁）；又
    本院經依原告聲請，囑託社團法人台灣營建防水技術協進會
    進行鑑定，鑑定結果認系爭103巷1號房屋三樓房間臥室、陽
    台確有漏水情形，臥室天花板角隅現況有滴水、水漬、壁癌
    現象，陽台天花板牆面現況有水漬、壁癌現象，其漏水原因
    為系爭64之1號房屋四樓給水管老化破損，致使經常性24小
    時滴水往下流滲至系爭103巷1號房屋三樓天花板及牆面所造
    成，修復費用僅以系爭103巷1號房屋情形概估為15萬2,712
    元等情，有社團法人台灣營建防水技術協進會民國110年6月
    15日鑑定報告書附卷可查（見本院卷第117至169頁），與原
    告主張相符；被告已於相當時期受合法之通知，而於言詞辯
    論期日不到場，亦未提出書狀爭執，依民事訴訟法第280條
    第3項前段準用同條第1項之規定，視同自認，依上開調查證
    據之結果，堪信原告之主張為真實。
  ㈡因故意或過失，不法侵害他人之權利者，負損害賠償責任；
    土地上之建築物或其他工作物所致他人權利之損害，由工作
    物之所有人負賠償責任。但其對於設置或保管並無欠缺，或
    損害非因設置或保管有欠缺，或於防止損害之發生，已盡相
    當之注意者，不在此限；又負損害賠償責任者，除法律另有
    規定或契約另有訂定外，應回復他方損害發生前之原狀。第
    一項情形，債權人得請求支付回復原狀所必要之費用，以代
    回復原狀，民法第184條第1項前段、第191條第1項、第213
    條第1項、第3項定有明文。被告疏於維護系爭64之1號房屋
    ，致該屋水管破損而漏水至原告所有之系爭103巷1號房屋而
    受損，則原告依前揭規定，請求被告應容忍原告偕同修繕人
    員進入被告所有之系爭64之1號房屋內進行漏水修繕，修復
    至不漏水狀態，且應給付原告已支出之系爭103巷1號房屋修
    繕費用6萬元及依上開鑑定報告所示所需修繕費用15萬2,712
    元，自屬有據。
  ㈢不法侵害他人之身體、健康、名譽、自由、信用、隱私、貞
    操，或不法侵害其他人格法益而情節重大者，被害人雖非財
    產上之損害，亦得請求賠償相當之金額，民法第195條第1項
    前段定有明文。又不法侵害他人居住安寧之人格利益，如其
    情節重大，被害人非不得依民法第195條第1項規定請求賠償
    相當之金額（最高法院92年度台上字第164號判決意旨參照
    ）。觀諸上開原告所提及鑑定報告內所附現場照片，系爭10
    3巷1號房屋內三樓臥室之日常生活起居常需使用處牆壁明顯
    有滴水、水漬、油漆剝落及壁癌現象，地磚亦明顯變色而有
    白色結晶體，漏水時日應非甚短，已影響原告日常使用及居
    住安寧，造成原告居住安寧之人格法益受有侵害，情節應屬
    重大，是原告依前揭規定，請求被告賠償非財產上損害，應
    屬有據。本院綜合審酌本件漏水期間、程度、原告生活因漏
    水所受影響、原告所陳報學經歷及兩造財產所得狀況等一切
    情狀（見本院卷第219、193至215頁，因屬個人隱私，僅予
    參酌，不予揭露），認原告得向被告請求之精神慰撫金，以
    2萬元為適當，逾此範圍之請求，則屬過高，要難准許。
  ㈣綜上，本件原告得請求被告給付之金額合計為23萬2,712元（
    計算式：6萬元＋15萬2,712元＋2萬元＝23萬2,712元）。
四、給付無確定期限者，債務人於債權人得請求給付時，經其催
    告而未為給付，自受催告時起，負遲延責任；其經債權人起
    訴而送達訴狀，或依督促程序送達支付命令，或為其他相類
    之行為者，與催告有同一之效力；遲延之債務，以支付金錢
    為標的者，債權人得請求依法定利率計算之遲延利息；應付
    利息之債務，其利率未經約定，亦無法律可據者，週年利率
    為百分之5，民法第229條第2項、第233條第1項前段及第203
    條業已分別明定。本件原告請求被告損害賠償，核屬給付未
    定期限，是原告請求被告給付自民事變更訴之聲明狀繕本送
    達翌日起即110年12月11日起至清償日止按週年利率百分之5
    計算之法定遲延利息，亦屬有據。
五、從而，原告依民法第184條第1項前段、第191條第1項本文、
    第195條第1項等規定，請求被告應容忍原告偕同修繕人員進
    入被告所有系爭64之1號房屋內進行漏水修繕，修復至不漏
    水狀態，及被告應給付原告23萬2,712元，暨自110年12月11
    起至清償日止，按週年利率百分之5計算之利息，為有理由
    ，應予准許；逾此範圍之請求，則無理由，應予駁回。
六、本件原告勝訴部分，係適用簡易程序所為被告敗訴之判決，
    依民事訴訟法第389條第1項第3款規定，應依職權宣告假執
    行，原告聲請供擔保宣告假執行，核無必要，另一併依同法
    第392條第2項規定，依職權宣告被告預供擔保得免為假執行
    。又原告其餘之訴既經駁回，該部分假執行之聲請亦失所依
    附，應併予駁回。
七、本件訴訟費用如後附計算書，而兩造為一部勝訴、一部敗訴
    ，依民事訴訟法第79條規定，第一審裁判費3,970元部分，
    應由兩造按其勝敗比例負擔；至於鑑定費4萬8,300元，本院
    衡酌均與原告勝訴之部分攸關（即原告請求修復系爭64之1
    號房屋至不漏水之狀態，以及原告請求賠償漏水修繕費用之
    部分），應全數由敗訴之被告負擔。
中　　華　　民　　國　　110 　年　　12　　月　　10　　日
                  虎尾簡易庭  法  官　黃麗文
以上正本證明與原本無異。
如不服本判決，須於判決送達後20日內向本庭（臺灣雲林地方法
院虎尾簡易庭）提出上訴狀。（須按他造當事人之人數附繕本）
。
中　　華　　民　　國　　110 　年　　12　　月　　10　　日
                              書記官  曾鈺仁　
訴訟費用計算書   項目 金額  備註 第一審裁判費   3,970元 ⒈由原告預納 ⒉由兩造按其勝敗比例負擔，即被告負擔2,547元，餘由原告負擔 鑑定費用 合計4萬8,300元 （含初勘1萬2,600元及複勘3萬5,700元，見本院卷第105、107頁） ⒈由原告預納 ⒉由被告全部負擔 合計 5萬2,270元 由被告負擔5萬847元，餘由原告負擔。